臺灣臺北地方法院刑事判決　　　　　　　　　　　　　九十一年度訴緝字第六八號
　　公　訴　人　臺灣臺北地方法院檢察署檢察官
　　被　　　告　甲○○
右列被告因殺人未遂案件，經檢察官提公訴（六十三年偵字第二五七六○號)，本院
判決如左：
    主  文
本件公訴不受理。
    理  由
一、公訴意旨略稱：被告塗火榮素行不端，前因妨害家庭案件，經台東地方法院檢察
    署通緝中，於六十三年十月九日下午七時許，因懷疑鄰居即被害人王阿柳報警捉
    拿，心中憤恨，竟夥同塗火三、塗慶堂及不詳姓名之姘婦等四人，各持短刀、扁
    鑽等，將被害人王阿柳、王春和、王謹等身體要害刺殺多處，幸被害人等及時送
    醫急救，始免於難，案經被害人王阿柳、王春和、王謹分別訴請偵辦，乃認為塗
    火榮、塗慶堂、塗火三等人涉犯刑法殺人未遂罪嫌等語。
二、按被告死亡者，應諭知不受理之判決，刑事訴訟法第三百零三條第五款定有明文
    。查本件被告塗火三遭台北縣警察局三重分局移送時，並未載明其年籍資料，於
    偵查中亦未曾到案，是檢察官起訴塗火三時，起訴書當事人欄中關於塗火三之年
    籍資料僅記載為：「年齡不詳、台東縣人、業工、住同右」等字樣（參台灣台北
    地方法院檢察署六十三年偵字第二五七六○號起訴書）。嗣於審理中，塗慶堂、
    塗火榮、塗火三等三人並未到庭，經台灣台北地方法院於六十四年一月十一日發
    布通緝（參本院六十三年度訴字第二五○五號卷）。其後塗慶堂、塗火榮經通緝
    到案，分別經本院判處有期徒刑二年六月（六十五年訴緝字第三四六號、六十五
    年度訴緝字第六六號），於本院審理期間，塗火三仍未到庭。之後塗慶堂、塗火
    榮二人分別提起上訴，經台灣高等法院分別以六十五年度上訴字第二二九○號、
    六十五年度上訴字第六八六號分別改判為有期徒刑一年三月、公訴不受理。嗣後
    塗慶堂再對第二審判決提起上訴，經最高法院以六十六年台上字第一二六二號判
    決駁回上訴確定在案，上開過程，分別有上揭案號卷宗附卷可考。茲查閱上開刑
    事審判卷宗，關於被告塗火三部分，台灣高等法院於審理塗火榮之上訴案時（六
    十五年度上訴字第六八六號卷），在六十五年四月二十二日準備期日曾傳喚塗火
    三到庭，斯時報到單上證人欄上係記載「塗火生（三）」字樣，惟該日塗火三並
    未到庭，審判長於審理單上塗火三名下書寫「竹山鎮○○里○○路六一六─八號
    」文字（該案號卷第二十五頁），嗣後該院即依該址傳喚塗火三，該傳票由「蕭
    甲○○」於本人欄內蓋章受領，此有該送達證書在卷可稽（該案號卷第三十頁）
    ，而該院六十五年五月六日之準備期日中，依刑事報到單之記載，名「塗火三（
    生）」者曾經報到（參該案號卷第三十一頁與三十二頁之間之刑事報到單，該頁
    漏編碼），該日除上訴人即被告塗火榮到庭外，另有證人即被害人王阿柳、王謹
    到庭，經審視該日筆錄中人別訊問欄所載，塗火榮部分記載「年籍詳卷」，王阿
    柳部分記載「男四十歲、住三重市○○○路一○八巷四○號」，王謹部分則記載
    「女六十一歲、住同右」，另有一人記載為「甲○○、男、五十歲、彰化縣人、
    住南投鎮仔（應為「竹」之誤）山鎮○○路六一六號之八」，茲核對刑事報到單
    與筆錄人別訊問欄之資料，堪信筆錄中所指之「甲○○」應即刑事報到單上所載
    之塗火三（生）。而該日除上揭人士到庭外，另塗火榮之辯護人陳化義律師亦曾
    到庭為其當事人即上訴人塗火榮辯護，經本院傳訊陳化義律師訊問結果，據其供
    稱：「（問：當時開庭時，是否當庭來的甲○○就是塗火三，對此事是否有印象
    ？）他（指甲○○）自己寫的就是甲○○，庭務員寫的報到單不準，所以才括弧
    寫，應該是以他（指甲○○）寫的為準。」、「（問：除了甲○○以及你的當事
    人塗火榮到庭外，是否還有其他塗姓人到場？）沒有。」、「（提示六十五年五
    月六日高院刑事報到單問：為何只有甲○○到場報到單上寫塗火三《生》？）那
    是庭務員聽錯而誤寫，當天來的人確是甲○○，筆錄上簽名的也是甲○○，沒有
    塗火三或塗火生的人。」（參本院八十八年他字第三五二號卷九十一年五月一日
    訊問筆錄），由是可知，台灣高等法院六十五年五月六日準備期日當天到庭者應
    為甲○○，而所謂「塗火三」或「塗火生」應係誤寫。本院為察明有關塗火三之
    年籍資料，曾發函全國各地戶政機關查詢，據各戶政機關回覆資料，並無「塗火
    三」其人，由此益證所謂「塗火三」者應係「甲○○」之誤寫。本院再發函查詢
    甲○○之年籍資料，據南投縣竹山鎮戶政事務所九十年十月二十五日竹戶字第二
    二六四號回函所附之「蕭甲○○」戶籍資料，其上所載地址為「竹山鎮○○里○
    ○路六一六號之八」（參本院上開他字卷第一○八頁），與台灣高等法院上揭準
    備期日中到庭之甲○○戶籍地址相同，若再核對蕭甲○○之父母分別為塗獅、塗
    鄭年玉，與塗火榮之父母相同（參本院他字卷第九三頁），堪信塗火三與甲○○
    二者應同為一人。惟蕭甲○○已於七十九年七月四日死亡，並經除戶，此有上揭
    戶籍資料在卷可考，是依照上開說明，爰不經言詞辯論，逕為不受理之判決。據
    上論斷，應依刑事訴訟法第三百零三條第五款、第三百零七條判決如主文。
中      華      民      國      九十一      年      五      月    八    日
                                     臺灣臺北地方法院刑事第九庭
             法  官  汪漢卿
右正本證明與原本無異
如不服本判決應於送達後十日內向本院提出上訴狀
                                         書記官  蘇靜紅
中      華      民      國      九十一      年      五      月    十    日
